
# Punto extra de Administración de riesgos


Configuramos el ambiente de trabajo
```{r}
# Cargamos librerías necesarias

library(PerformanceAnalytics)
library(zoo)
library(dplyr)

#Cargamos el archivo

data <- read.csv("file1.csv")

#Limpiamos la base

data<- data[,1:2]   #limpiamos simplemente la base

data <- data[!( is.na(data$mexbol_index)),]  #quitamos NA

#agregamos columnas de rendimiento logarítimico

data$rend <- c(NA, log(data$mexbol_index[-1] / data$mexbol_index[-length(data$mexbol_index)]))


# Eliminamos las filas de dias feriados y NA

data <- data[!(data$rend == 0 | is.na(data$rend)),]

#agregamos fechas de predicción

data$fechaPred <- c(data$fechas[-1],"30-Jan-2023")

# Agregamos window size para la funcion rollapply y poder hacer lo mismo que en excel
window_size <- 252

# Definimos cuantil a cierta probabilidad
cuantilProb <- .05
```


## Creamos las columnas para el cálculo de VaR histórico

```{r}

varHist <- rollapply(data=data$rend,width= window_size, FUN=VaR, p = 1-cuantilProb, method = "historical", align = "right")

#agregamos columna VaR histórico

data$varHist <- c(rep(NA, window_size -1), -varHist*100)

```

# Calculamos VaR histórico ponderado 

```{r}
#crear serie de ponderados

nu <- 0.97
ponde <- sort(dgeom(0:251, 1-nu)/(1-nu^252), decreasing = F)


#función para calcular ponderado

varFuncPonde <- function(vectorDatos){
    dataFrameAux <- data.frame(rend=vectorDatos, ponde=ponde) #relacionando ponderaciones
    dataFrameAux <- dataFrameAux[order(dataFrameAux$rend, decreasing = F),] #reordenando por rendimiento
    dataFrameAux$sumaAcumPonde <- cumsum(dataFrameAux$ponde) #prob acumulada
    dataFrameAux<-dataFrameAux[dataFrameAux$sumaAcumPonde>=cuantilProb,] #filtrando para encontrar el cuantil
    varPonderado<-head(dataFrameAux$rend, n=1) #sacando el cuantil

    return(-varPonderado[1])
}

# Calculate VaR histórico ponderado

varHistPonde<- rollapply(data=data$rend,width= window_size, FUN=varFuncPonde, align = "right")

# agrega a la tabla

data$varHistPonde <- c(rep(NA, window_size -1), varHistPonde*100)

#escribe doc

write.csv(data[,c("fechaPred","varHist", "varHistPonde")], file = "my_data.csv")

```


# Calculamos expected shortfall del historical simulation

```{r}
esFunct <- function(vectorDatos){
    varAux <- as.numeric(VaR(vectorDatos, p=1-cuantilProb, method = "historical"))
    esAux <- -vectorDatos[vectorDatos<= varAux]
    return(mean(esAux)*100)
}

expecShortFall <- rollapply(data=data$rend, width=window_size, FUN=esFunct, align="right" )

# agrega a la tabla

data$expecShortFall <- c(rep(NA, window_size -1), expecShortFall)

```



# Calculamos expected shortfall del historical simulation ponderado


```{r}
esFunctPonder <- function(vectorDatos){
    varAux <- varFuncPonde(vectorDatos)
    esAux <- -vectorDatos[vectorDatos<= -varAux]
    return(mean(esAux)*100)
}

expecShortFallPonder <- rollapply(data=data$rend, width=window_size, FUN=esFunctPonder, align="right" )

# agrega a la tabla

data$expecShortFallPonder <- c(rep(NA, window_size -1), expecShortFallPonder)
```


# Calculamos Var y expecShortFall paramétrico


```{r}
#función iterativa
varFuncPar <- function(vectorDatos){
    varAux <- -sd(vectorDatos) * qnorm(cuantilProb)
    return(varAux*100)
}

varHistPar <- rollapply(data=data$rend,width= window_size, FUN=varFuncPar, align = "right")

#agregamos columna VaR histórico paramétrico

data$varHistPar <- c(rep(NA, window_size -1), -varHistPar*100)

#creamos funcion de expect 

esFunctPar <- function(vectorDatos){
    es <- sd(vectorDatos) * dnorm(qnorm(cuantilProb)) / (cuantilProb)
    return(es*100)
}

expecShortFallPar <- rollapply(data=data$rend, width=window_size, FUN=esFunctPar, align="right" )

# agrega a la tabla

data$expecShortFallPar <- c(rep(NA, window_size -1), expecShortFallPar)

```

# Calculamos Var y expecShortFall paramétrico calculando la VOL

```{r}
# calculamos vol
volatAux <- var(data$rend[1:252])
varHistVolPar <- rep(1,length(data$rend)-251 )
esHistVolPar <- rep(1,length(data$rend)-251 )

varHistVolPar <- -sqrt(volatAux)*qnorm(cuantilProb)

esHistVolPar <- sqrt(volatAux)*dnorm(qnorm(cuantilProb))/cuantilProb

for(i in 253:length(data$rend)){
    volatAux=.94*volatAux+.06*data$rend[i]**2
    varHistVolPar[i-251] <- -sqrt(volatAux)*qnorm(cuantilProb)

    esHistVolPar[i-251] <- sqrt(volatAux)*dnorm(qnorm(cuantilProb))/cuantilProb
}

# agrega a la tabla

data$varHistVolPar <- c(rep(NA, window_size -1), varHistVolPar*100)

data$esHistVolPar <- c(rep(NA, window_size -1), esHistVolPar*100)

```

# Calculamos Var y expecShortFall usando ajuste cornish-fisher

```{r}
#variables iniciales para el for
zNormal <- qnorm(cuantilProb)

volatAux <- var(data$rend[1:252])
skewAux <- skewness(data$rend[1:252])
kurtAux <- kurtosis(data$rend[1:252], method = "excess")

# inicializando los vectores
varCornisFisher <- rep(1,length(data$rend)-251 )
esCornisFisher <- rep(1,length(data$rend)-251 )

#poniendo el primer valor

cornisFisherAux <- zNormal + (skewAux/6)*(zNormal**2 -1)+(kurtAux/24)*(zNormal**3 -3*zNormal)-((skewAux**2)/36)*(2*(zNormal**3)-5*zNormal)
#esCornisFisher <- sqrt(volatAux)*dnorm(qnorm(cuantilProb))/cuantilProb

varCornisFisherAux <- -cornisFisherAux*sqrt(volatAux)

for(i in 253:length(data$rend)){
    volatAux <- var(data$rend[i-251:i])
    skewAux <- skewness(data$rend[i-251:i])
    kurtAux <- kurtosis(data$rend[i-251:i], method = "excess")

    cornisFisherAux <- zNormal + (skewAux/6)*(zNormal**2 -1)+(kurtAux/24)*(zNormal**3 -3*zNormal)-((skewAux**2)/36)*(2*(zNormal**3)-5*zNormal)
#esCornisFisher <- sqrt(volatAux)*dnorm(qnorm(cuantilProb))/cuantilProb

    varCornisFisher[i-251] <--cornisFisherAux*sqrt(volatAux)
}

# agrega a la tabla

data$varCornisFisher <- c(rep(NA, window_size -1), varCornisFisher*100)

#data$varCornisFisher <- c(rep(NA, window_size -1), esCornisFisher*100)


```


